臺灣臺北地方法院刑事裁定　　　　　　　　　　　　　九十一年度聲判字第一三號
　　聲　請　人
　　即 告 訴 人 甲○
　　代　理　人　陳君漢律師
　　　　　　　　林重宏律師
　　被　　　告　張志道
　　　　　　　　邱翠芬
　　　　　　　　程天送
右列聲請人即告訴人因告訴被告等殺人案件，不服臺灣高等法院檢察署檢察長駁回再
議之處分（九十一年度議字第六一四號），聲請交付審判，本院裁定如左：
    主  文
聲請駁回。
    理  由
一、按告訴人不服上級法院檢察署檢察長或檢察總長認再議為無理由而駁回之處分者
    ，得於接受處分書後十日內委任律師提出理由狀，向該管第一審法院聲請交付審
    判。法院認為交付審判之聲請不合法或無理由者，應駁回之。刑事訴訟法第二百
    五十八條之一、第二百五十八條之三第二項前段，分別定有明文。
二、本件聲請人即告訴人甲○以被告張志道、邱翠芬、程天送三人涉犯共同殺人罪，
    向臺灣臺北地方法院檢察署檢察官提出告訴，經該檢察署檢察官以八十九年度偵
    字第一０七九七號為不起訴處分後，聲請人不服而聲請再議，經臺灣高等法院檢
    察署檢察長認再議無理由，以九十一年度議字第六一四號處分書駁回再議聲請。
三、聲請交付審判意旨略以：（一）「人命無價」，倘被害人之死亡原因並未查明，
    而告訴人所請求調查證據之方法，並非科學所不能達到者，檢察官即拒絕告訴人
    之請求並逕為處斷，自難謂無有應調查之證據未予調查之違法，乃臺北律師公會
    願就本件指定代理人，代聲請人提出本件交付審判之訴；（二）證人林騄、熊慧
    春、林哲民等人就林德與被告邱翠芬、張志道曾為投資靈骨塔事發生糾紛等事證
    稱「未曾聽聞此事」，惟依經驗法則林德與被告邱翠芬、張志道豈有不發生糾紛
    之理；（三）告訴人於偵查及再議程序中均強烈主張對林德開棺驗屍，若能驗出
    重金屬或毒物，則死者即有遭人毒殺之可能，而高檢署、地檢署檢察官未依法下
    令開棺驗屍顯有違背法令；（四）林德曾給付被告張志道新臺幣（下同）七百八
    十五萬元，尚且多付五萬元茶水費，足證被告張志道稱林德積欠伊三百餘萬元，
    應無殺人動機等語，乃屬虛構等語。
四、經查：
（一）刑事訴訟法新修正後所增訂交付審判制度，其中第二百五十八條之三第三項雖
      規定法院就交付審判之聲請為裁定，得為必要之調查，惟其意旨乃係就以往「
      法官職權調查主義」訴訟模式，導向由當事人舉證先行、法官職調查證據為輔
      之「改良式當事人進行主義」，因此所謂法院「得為必要之調查」規定，應以
      偵查中曾顯現之證據為限，不可就其新提出之證據再為調查，亦不可蒐集偵查
      卷宗內所曾顯現以外之證據，應予辨明。
（二）再查，聲請意旨略稱：證人等就林德與被告邱翠芬、張志道曾為投資靈骨塔事
      發生糾紛等事證稱「未曾聽聞此事」，惟依經驗法則林德與被告邱翠芬、張志
      道豈有不發生糾紛之理，告訴人於偵查及再議程序中均強烈主張對林德開棺驗
      屍，若能驗出重金屬或毒物，則死者即有遭人毒殺之可能，而高檢署、地檢署
      檢察官未依法下令開棺驗屍顯違背法令，林德曾給付被告張志道七百八十五萬
      元，尚且多付五萬元茶水費，足證被告張志道稱林德積欠伊三百餘萬元，應無
      殺人動機，乃屬虛構等語，所本之「經驗法則」無非聲請人自己之推斷，並非
      經一般理智之人合理判斷均相信為如此之一般經驗法則，檢察官所憑以判斷之
      證據，亦非有違背經驗法則之處，而其所請求調查、勘驗之證據方法，不僅為
      聲請人之推斷，且本院若再就其新提出之證據方法再為調查，或蒐集偵查卷宗
      以外之證據，即與前說明已相違背，而此交付審判係對刑事訴訟法新增「檢察
      官不起訴或緩起訴裁量權」制衡之一種外部監督機制，法院僅在就檢察官所為
      不起訴或緩起訴之處分是否正確加以審查，以防止檢察機關濫權，依此立法精
      神，法院就聲請交付審判案件之審查，所謂「得為必要之調查」，其調查證據
      之範圍，自應以偵查中曾顯現之證據為限，今聲請人新提出之證據，本院不得
      再為調查，亦不可蒐集偵查卷宗以外之證據。
（三）況且所謂交付審判之旨，非僅在於確認有無犯罪事實，更須就犯罪行為人加以
      確定，否則，不僅交付審判後之事實並不明確，更陷法院為偵查機關，即與現
      行刑事訴訟法之精神大相違背，易言之，檢察官原處分意旨，所稱縱予續為勘
      驗，仍無助益等節，確屬有據，本件聲請意旨所指被告等人與林德有如何之怨
      隙，均係臆測、推斷之詞，必也聲請意旨已舉出偵查卷宗內確有足認林德確為
      他殺，且堪認定聲請意旨指為被告之三人為犯罪行為之事實，而檢察官未予調
      查，且有超越單純臆測、推斷之積極證據，方能形成足供審判之犯罪事實，否
      則，待審之事實即不明確，聲請意旨所指之被告，亦無從防禦，縱予審查，對
      於日後之執行力、既判力，亦衍生更多問題，況法院如就不明確之犯罪事實妄
      加判斷、蒐證，即自陷為偵查機關，且足破壞我國刑事訴訟制度以法院為中立
      審判機關之功能，聲請意旨不得其詳，未能指出偵查卷宗內有何相當證據，足
      供調查及辨明應予起訴審理之犯罪事實，自行推測被告等人與林德已有嫌隙，
      指摘檢察官未續行勘驗屍體云云，已非有據，且其調查證據之範圍，不僅已經
      超出偵查中曾顯現之證據，今聲請意旨請求本院再為調查其所提出之新證據方
      法，及蒐集偵查卷宗以外之證據，即非合法。綜前所述，聲請意旨指摘駁回再
      議聲請之處分不當等語，非有理由，應予駁回。
五、依刑事訴訟法第二百五十八條之三第二項前段，裁定如主文。
中      華      民      國    九十一    年      五      月    三十一    日
                                      臺灣臺北地方法院刑事第六庭
                                          審判長法  官  黃俊明
                                                法  官  吳秋宏
                                                法  官  黃程暉
右正本證明與原本無異。
如不服本裁定，應於送達後五日內，向本院提出抗告狀。
                                                書記官  張華瓊
中      華      民      國    九十一    年      六      月      四      日
